【裁判字號】    97,交聲,710
【裁判日期】    970826
【裁判案由】    交管條例聲異
【裁判全文】
臺灣板橋地方法院交通事件裁定         97年度交聲字第710號
原處分機關  交通部公路總局臺北區監理所板橋監理站
異  議  人
即受處分人  甲○○
上列受處分人因違反道路交通管理處罰條例案件，對於交通部公
路總局臺北區監理所板橋監理站中華民國97年4 月14日板監裁字
裁41-AR0000000號裁決處分（舉發案號：96年6 月1 日北市警交
大字第AR0000000 號），聲明異議，本院裁定如下：
    主  文
原處分撤銷。
甲○○汽車駕駛人，爭道行駛有機器腳踏車，不在規定車道行駛
之情形，處罰鍰新臺幣陸佰元，並記違規點數壹點。
    理  由
一、原處分意旨略以：異議人即受處分人甲○○所有之車號NT9-
    587 號重型機車，於民國96年5 月21日16時29分許，經人駕
    駛在臺北市○○路與南京西路路口，因有「機車行駛禁行車
    道」之違規行為，經臺北市政府警察局交通警察大隊執勤員
    警製單對於該車所有人即異議人逕行舉發，並查證違規屬實
    ，爰依道路交通管理處罰條例第45條第13款規定裁處罰鍰新
    臺幣（下同）1 千8 百元。
二、異議意旨略以：本件郵局人員並未依照流程按電鈴通知領取
    信件，導致異議人未收到罰單，不應承擔郵局人員疏失，而
    加重罰鍰等語。
三、按汽車駕駛人，爭道行駛有機器腳踏車，不在規定車道行駛
    之情形者，處6 百元以上1 千8 百元以下罰鍰，並記違規點
    數1 點，道路交通管理處罰條例第45條第13款、第63條第1
    項第1 款分別定有明文。又汽車駕駛人有違規行為，經以科
    學儀器取得證據資料證明其行為違規者，當場不能或不宜攔
    截製單舉發者，得逕行舉發；逕行舉發，應記明車輛牌照號
    碼、車型等可資辨明之資料，以汽車所有人為被通知人製單
    舉發，同條例第7 條之2 第1 項第7 款、同條第4 項亦規定
    明確。再者，處理違反道路交通管理事件，有關文書送達之
    程序，依行政程序法之規定；送達，於應受送達人之住居所
    、事務所或營業所為之，但在行政機關辦公處所或他處會晤
    應受送達人時，得於會晤處所為之；於應送達處所不獲會晤
    應受送達人時，得將文書付與有辨別事理能力之同居人、受
    僱人或應送達處所之接收郵件人員；送達不能依上述方法為
    之者，得將文書寄存送達地之地方自治或警察機關，若由郵
    務機關送達者，得將之寄存於送達地之郵政機關，並作送達
    通知書兩份，一份黏貼於應受送達人住居所、事務所、營業
    所或其就業處所門首，另一份交由鄰居轉交或置於該送達處
    所信箱或其他位置，以為送達，此於違反道路交通管理事件
    統一裁罰基準及處理細則第5 條、行政程序法第72條第1 項
    、第73條第1 項及第74條第1 項、第2 項分別規範甚明。
四、經查：
  (一)本件異議人即受處分人甲○○所有之車號NT9-587 號重型機
    車，於民國96年5 月21日16時29分許，經人駕駛在臺北市○
    ○路與南京西路路口，有「機車行駛禁行車道」之違規行為
    ，經臺北市政府警察局交通警察大隊執勤員警製單對於該車
    所有人即異議人逕行舉發等情，此有採證照片、逕行舉發通
    知單各1 紙附卷可稽，異議人對此亦無任何爭執，其違規事
    實至為明確。
  (二)嗣舉發單位即臺北市政府警察局交通警察大隊將上開舉發通
    知單寄出，向異議人車籍地即臺北縣中和市○○路196 巷9
    弄10之1 號為送達之結果，因以掛號郵寄未獲會晤本人或有
    辨別事理能力之同居人、受僱人或應送達處所之接收郵件人
    員，經招領逾期而遭退回，乃於96年7 月10日將上開舉發通
    知單寄存於送達地之郵政機關即臺北縣中和市○○街郵局，
    並作送達通知書兩份，一份粘貼於應受送達人門首，另一份
    置於應送達處所信箱或適當位置，而完成送達程序，此有臺
    北市政府警察局97年3 月26日北市警交大執字第0973137840
    0 號函及其檢附之交寄大宗掛號函件存根影本、臺北市政府
    警察局交通警察大隊送達證書影本各1 件在卷可證，是原處
    分機關所為之寄存送達程序，於法即無不合。惟本件舉發通
    知單應於寄存郵局之時即96年7 月10日起，經10日始生合法
    送達之效力，但依卷附之舉發通知單上所載，異議人應到案
    日期為同年7 月2 日，參以本件係逕行舉發案件，異議人顯
    然無法於本件舉發通知單上所載應到案日期前，自行到案陳
    述不服舉發意見或繳納罰鍰，原處分機關既未給予異議人於
    指定期限內自動到案之機會，竟遽對異議人裁處最高額之罰
    鍰，自屬於法不合，何況前揭裁決，亦漏未依道路交通管理
    處罰條例第63條第1 項第1 款之規定裁處異議人記違規點數
    1 點，所認更有未洽，原處分機關所為之裁決處分既有上揭
    違失，即屬無從維持。惟本件異議人確有前揭違規事實，業
    經認定如前，仍應由本院將原處分撤銷，並自為裁定如主文
    第二項所示，以期適法。
五、依道路交通案件處理辦法第20條，裁定如主文。
中    華    民    國    97    年    8     月    26    日
                  交通法庭  法  官  朱嘉川
以上正本證明與原本無異。
如不服本裁定應於送達後5 日內向本院提出抗告狀。
                            書記官  陳聖儒
中    華    民    國    97    年    8     月    26    日


司法院資訊處製作；財團法人民間司法改革基金會備份。
